【裁判字號】    97,易,278
【裁判日期】    980318
【裁判案由】    竊盜等
【裁判全文】
臺灣臺東地方法院刑事判決               97年度易字第278號
公  訴  人  臺灣臺東地方法院檢察署檢察官
被      告  甲○○
上列被告因竊盜等案件，經檢察官提起公訴（97年度偵字第1191
號），本院判決如下：
    主  文
甲○○意圖為自己不法之所有，而竊取他人之動產，處有期徒刑
參月，如易科罰金，以新臺幣壹仟元折算壹日；又傷害人之身體
，處有期徒刑貳月，如易科罰金，以新臺幣壹仟元折算壹日。應
執行有期徒刑肆月，如易科罰金，以新臺幣壹仟元折算壹日。
    犯罪事實
一、甲○○於民國97年4月30日晚上7時40分許，在臺東縣卑南鄉
    ○○村○○路16巷口處，見四下無人，而該巷口路邊停放之
    三輪車上置有丙○所有待售之番石榴1籃（重約43臺斤），
    竟基於意圖為自己不法所有之竊盜犯意，徒手竊取該籃番石
    榴得手後，行至距離該三輪車停放處約10公尺之上開巷弄街
    道上時，被訪友後欲返回三輪車停放處之丙○撞見，丙○隨
    即質問甲○○為何竊取其所有番石榴，甲○○乃改稱係為購
    買整籃番石榴，復將該籃番石榴放回上開三輪車上，丙○因
    不採信甲○○之說詞乃決定報警處理，為防止甲○○離開，
    即將停放於其三輪車旁甲○○機車上之鑰匙取走，甲○○又
    基於傷害之犯意，徒手拉扯丙○雙手欲取回自己之機車鑰匙
    ，於拉扯中，甲○○指甲斷裂，即以該指甲斷裂之手指刮傷
    丙○，致丙○受有前臂開放性傷口、腕挫傷、手挫傷等傷害
    。
二、案經丙○訴由臺東縣警察局臺東分局報請臺灣臺東地方法院
    檢察署檢察官偵查起訴。
    理  由
壹、證據能力
    按被告以外之人於審判外之言詞或書面陳述，除法律有規定
    者外，不得作為證據，刑事訴訟法第159條第1項定有明文，
    惟查：
（一）按「除前三條之情形外，下列文書亦得為證據：除顯有不
      可信之情況外，從事業務之人於業務上或通常業務過程所
      須製作之紀錄文書、證明文書。」同法第159條之4第2款
      亦有明文。醫師執行醫療業務時，不論患者是因病尋求診
      療，或因特殊目的而就醫，醫師於診療過程中，應依醫師
      法之規定，製作病歷，此一病歷之製作，均屬醫師於醫療
      業務過程中所須製作之紀錄文書，而且每一醫療行為均屬
      可分，因其接續之看診行為而構成醫療業務行為，其中縱
      有因訴訟目的，例如被毆傷而尋求醫師之治療，對醫師而
      言，仍屬其醫療業務行為之一部分，仍應依法製作病歷，
      則該病歷仍屬業務上所製作之紀錄文書，與通常之醫療行
      為所製作之病歷無殊，自屬刑事訴訟法第159條之第2款所
      稱從事業務之人於業務上所須製作之紀錄文書，而診斷證
      明書係依病歷所轉錄之證明文書，自仍屬本條項之證明文
      書（最高法院97年度臺上字第666號判決要旨參照），是
      行政院衛生署臺東醫院（下稱臺東醫院）醫師所製作告訴
      人丙○之病歷及依該病歷出具之診斷證明書自均有證據能
      力。
（二）按被告以外之人於審判外之陳述，雖不符刑事訴訟法第15
      9條之1至之4之規定，而經當事人於審判程序同意作為證
      據，法院審酌該言詞陳述或書面陳述作成時之情況，認為
      適當者，亦得為證據；當事人、代理人或辯護人於法院調
      查證據時，知有第159條第1項不得為證據之情形，而未於
      言詞辯論終結前聲明異議者，視為有前項之同意，刑事訴
      訟法第159條之5亦有明文。查本案以下所引用之證據，有
      部分屬傳聞證據，當事人於本院審理時均表示不爭執其證
      據能力，且迄於言詞辯論終結前，亦未就本院所調查之證
      據資料主張有刑事訴訟法第159條第1項不得為證據之情形
      ，本院審酌該證據作成之情況，認均無不適當情事，依刑
      事訴訟法第159條之5規定，均有證據能力。
（三）按傳聞法則乃對於被告以外之人於審判外之言詞或書面陳
      述，亦即針對被告以外之人於審判外以言詞或書面所為之
      供述證據而為之規範。本案現場照片共8張、告訴人手部
      受傷照片2張，其性質固有供述證據與非供述證據之爭論
      ，然審酌照片係傳達照相當時現場情況，而透過照片傳達
      的情形與現場真實情形，在內容上的一致性，是透過機械
      的正確性來加以保障，換言之，照片並不存在人對現實情
      形的知覺、記憶所經常發生的表現錯誤，是認照片之性質
      係非供述證據，則無傳聞法則之適用，此外別無證據證明
      上開照片有經偽造變造之情形，是應有證據能力。
貳、實體方面
一、訊據被告甲○○矢口否認有何竊盜犯行，辯稱：伊搬取告訴
    人之番石榴，係因已看到告訴人往伊方向走來，欲搬向告訴
    人所在位置表示購買全部番石榴，因告訴人回答1顆番石榴
    要新臺幣（下同）1千元，伊認為太貴，才又搬回告訴人之
    三輪車，並無竊盜之犯意云云。惟查：
（一）被告於上揭時、地徒手自告訴人之三輪車上搬取其所有番
      石榴1籃後，行至臺東市○○路16巷距離該三輪車停放處
      約10公尺處遇見告訴人而發生爭執，該籃番石榴約重43臺
      斤等情，為被告所不否認；再證人即告訴人於本院審理時
      具結證稱：「（問：本件你發現番石榴被被告拿走的情形
      為何？）被告從車上把我的番石榴1籃拿走，走了約10公
      尺被我發現，然後他說要跟我買，我說你是要偷我的番石
      榴，我就報警處理。」、「（問：被偷走的番石榴一籃多
      重？）43臺斤，約有80幾顆。」、「（問：被告當時說要
      跟你買番石榴，他是否有拿錢出來？）沒有。」、「（問
      ：番石榴被偷走的時候，你人在哪裡？）我跑到別人家，
      回來時才撞見被告搬走我的番石榴。」、「（問：你看到
      被告拿你的番石榴時，是被告正從三輪車拿下來，還是被
      告正拿著番石榴走到一半？）被告已經將番石榴拿下來正
      在走路。」等語明確，並有刑案現場測繪圖、現場照片8
      張在卷可稽。
（二）被告雖辯稱伊係打算搬取上開番石榴走到告訴人面前向其
      表示購買，並無偷竊之犯意云云，惟衡諸一般交易習慣，
      一般人如欲向攤販購買商品，而出賣人不在現場，自是留
      在原地等候其出現，再表明購買之意，而被告業供陳當時
      已看到告訴人自位於臺東市○○路16巷尾之土地公廟處出
      現，則被告僅需留在原地等待告訴人走至三輪車處再表示
      購買即可，豈需搬取欲購買之物，再前往出賣人所在位置
      表示購買？況出賣人不在現場，四周亦無旁人，擅自拿取
      無人看顧之商品，往往易遭誤會成盜賊，一般人自會避免
      此等瓜田李下之嫌，被告乃通常智識之人，何以執意為之
      ；且上開番石榴重達43臺斤，數量亦多達80餘顆，被告縱
      要全部購買，以搬運整籃番石榴之費力方式，向即將返回
      商品放置處之出賣人表示購買，亦顯突兀，是被告上開所
      辯實與常理乖違。
（三）又被告辯稱伊搬取整籃番石榴，係要向告訴人購買全部番
      石榴，因伊的朋友眾多，欲請朋友食用云云，惟被告於本
      院訊問時亦供陳其於案發時正待業中，沒有收入，且身上
      僅攜帶1千元等語，則衡以一待業無收入之人，竟願花費
      當時身上僅有之1千元購買80多顆番石榴分送友人食用，
      顯屬無稽。
（四）至告訴人所稱被告正要將其所有之番石榴1籃搬回被告位
      於上開土地公廟旁之住處時被其撞見乙節，為被告所否認
      ，並辯稱伊並非住在土地公廟旁之住宅區，伊係住在臺東
      市○○路○段500號等語，查被告確實未居住在告訴人所指
      之住宅區內，告訴人上開所言確屬有誤，惟按證人之陳述
      有部分前後不符，或因記憶淡忘、或事後迴護被告、或因
      其他事由所致，究竟何者為可採，法院仍得本其自由心證
      予以斟酌，非謂一有不符或矛盾，即應認其全部均為不可
      採信；尤其關於行為動機、手段及結果等之細節方面，證
      人之證言，有時亦有予以渲染之可能；然其基本事實之陳
      述，若果與真實性無礙時，則仍非不得予以採信（最高法
      院74年臺上字第1599號判例暨90年度臺上字第6078號判決
      要旨參照），本案告訴人僅意在指述被告未經其允許搬取
      其所有番石榴1籃行至臺東縣卑南鄉○○村○○路16巷道
      路上，為其所撞見等情，此亦為被告所不否認，是告訴人
      關於本案基本事實之陳述並無礙於真實性，尚不因此即具
      有瑕疵甚明。
（五）按告訴人之告訴，固係以使被告受刑事追訴為目的，其指
      訴是否與事實相符，仍應調查其他證據，以資審認，即須
      藉由補強證據之存在，以增強或擔保告訴人陳述之證明力
      ，如被害人所述被害情形，無瑕疵可擊，且就其他方面調
      查，又與事實相符，而為通常一般人均不致有所懷疑者，
      仍足據為有罪判決之基礎（最高法院87年度台上字第2176
      號、81年度台上字第3539號判決意旨參照）。次按單一證
      人之供述證據，固須以補強證據證明其確與事實相符，然
      茲所謂之補強證據，並非以證明犯罪構成要件之全部事實
      為必要，倘其得以佐證供述所見所聞之犯罪非虛構，能予
      保障所供述事實之真實性，即已充分。又得據以佐證者，
      雖非直接可以推斷該被告之實施犯罪，但以此項證據與證
      人之供述綜合判斷，如足以認定犯罪事實者，仍不得謂其
      非補強證據（最高法院95年臺上字第4219號判決意旨參照
      ）。查被告所辯均不足採信，業如前述；而告訴人上開所
      言並無瑕疵，且衡諸被告行為確有上開（一）至（四）所
      述不合通常交易習慣與論理法則之情形，應認告訴人之指
      述與事實較為相符，而為通常一般人均不致有所懷疑，堪
      以採信。
二、訊據被告甲○○固不否認有與告訴人發生爭執並相互拉扯乙
    情，惟矢口否認有何故意傷害犯行，辯稱：告訴人拿走伊所
    有之機車鑰匙，伊為取回鑰匙而與告訴人相互拉扯，過程中
    因指甲斷裂才不慎刮傷告訴人之雙手，並非故意為之，況且
    告訴人案發時只有手刮傷，隔天去驗傷卻增加挫傷部分，該
    傷勢應與伊無關云云。惟查：
（一）告訴人於警詢、偵查中、本院審理時均證述：其發現被告
      偷搬其番石榴後，為免被告逃走，致報警無功，遂取走被
      告停放於其三輪車旁機車之鑰匙，被告乃與之拉扯，抓傷
      其手臂等語，核與被告供述：告訴人取走伊機車鑰匙不予
      歸還，伊在奪回鑰匙過程中，指甲斷裂，抓傷告訴人之雙
      手等語大致相符，且告訴人因此受有前臂之開放性傷口，
      伴有併發症、腕挫傷、手挫傷等傷害，有臺東醫院診斷證
      明書、病歷及照片2張附卷可考。又告訴人係於97年4月30
      日至臺東醫院急診，經診斷受有腕挫傷、手挫傷之及其他
      表淺損傷等傷害，而於隔日即97年5月1日覆診時，經診斷
      所受傷害亦與急診情形相同等情，業據本院依職權調閱告
      訴人於上開醫院之97年4月30日急診病歷暨97年5月1日回
      診病歷查閱屬實，足認告訴人於案發當日97年4月30日即
      受有上開傷害，並非如被告所言在驗傷當日無故又增加挫
      傷部分。是被告上開所辯，洵屬無據，不足採信，告訴人
      案發時所受傷勢應以診斷書及病歷之記載為真。
（二）至被告辯稱：伊並非故意傷害告訴人，係在取回機車鑰匙
      過程中不甚刮傷告訴人云云。惟按刑法上所謂過失，指無
      犯罪故意因欠缺注意致生犯罪事實者而言。故是否過失，
      應以對於其行為之結果有無認識為標準，若明知有此結果
      而悍然為之，自不得謂係過失；行為人對於構成犯罪之事
      實，明知並有意使其發生者，為直接故意 (確定故意) ，
      行為人對於構成犯罪之事實，預見其發生而其發生並不違
      背其本意者，為間接故意 (不確定故意)，二者雖均為犯
      罪之責任條件，但其態樣並不相同，故刑法第13條第1項
      、第2項分別予以規定，以示區別。區分方法為凡認識犯
      罪事實，並希望其發生者為直接故意；僅有認識，無此希
      望，但其發生亦不違背其本意者，為間接故意（最高法院
      50年臺上字第1690號判例、88年臺上字第4021號判決要旨
      參照）。觀諸告訴人之手部受傷照片，左右兩手均有數道
      血痕；復參以告訴人之臺東醫院病歷，傷口部位與大小記
      載：「31c㎡」、「11c㎡」、「22c㎡」、「1 
      1c㎡」等語，以當時雙方皆是徒手拉扯之情況以觀，足見
      渠等當時爭執激烈且所用力道應不小；再衡諸兩人劇烈拉
      扯之中，其中一人指甲斷裂而刮傷對方，本屬常見，然指
      甲斷裂為一偶發事件，在雙方使用力道皆不小之劇烈爭執
      中，刮傷對方後自己理應立刻發覺，如非心存故意，應即
      住手，縱使因雙方爭執未歇，拉扯不下，為免再度刮傷對
      方，亦應在拉扯中減少使用到該指甲已斷裂之手指，如此
      即不致再刮傷對方第2次，然觀以告訴人所受傷害，顯非
      僅被刮傷1次，而係有多道血痕，足認被告對自己斷裂之
      指甲將刮傷告訴人有所預見，卻仍執意繼續拉扯告訴人，
      並於拉扯中接續以指甲刮傷之，其對於造成告訴人上開傷
      害結果之發生並不違背其本意甚明，自難謂其行為僅構成
      過失行為；是被告係基於傷害犯意而徒手拉扯、抓傷告訴
      人致其受有上開傷害等情，堪以認定。
三、綜上，足認被告所辯，顯係卸責之詞，不足採信。本件事證
    明確，被告竊盜、傷害犯行堪以認定，均應依法論科。
四、按刑法上竊盜罪既遂未遂區分之標準，係採權力支配說，即
    行為人將竊盜之客體，移入一己實力支配之下者為既遂，若
    著手於竊盜，而尚未脫離他人之持有，或未移入一己實力支
    配之下者，則為未遂（最高法院84年度臺上字第2256號判決
    要旨參照）。查被告將上開番石榴從告訴人之三輪車上搬離
    時，告訴人尚在臺東市○○路16巷尾之土地公廟附近，未及
    阻止，而在搬走該番石榴後，已可恣意搬移至任何地方，被
    告選擇搬移至上開巷弄，而在距離原本放置處達10公尺之距
    時遭撞見，自不能據以認為其行為仍屬未遂，蓋其先前已將
    該籃番石榴移入其實力支配之下，處於得任意搬移藏匿之情
    況，應屬既遂無疑。是核被告甲○○所為，係犯刑法第320
    條第1項竊盜罪及同法第277條第1項傷害罪。公訴意旨認被
    告此部分涉犯同法第320條第2項竊盜未遂罪，顯有未合，惟
    未遂行為並非獨立之犯罪，僅係犯罪狀態，不生變更起訴法
    條問題（最高法院48年臺上字第731號判例參照）。另按如
    數行為於同時同地或密切接近之時地實施，侵害同一之法益
    ，各行為之獨立性極為薄弱，依一般社會健全觀念，在時間
    差距上，難以強行分開，在刑法評價上，以視為數個舉動之
    接續施行，合為包括之一行為予以評價，較為合理，固屬接
    續犯，而為包括之一罪（最高法院著有86年臺上字第3295號
    判例可資參照）。查被告上開所犯傷害犯行，致告訴人受有
    腕挫傷、手挫傷之及其他表淺損傷等傷害，其數行為間有時
    間、空間之密接性，且係侵害同一法益，依上開說明，應屬
    接續犯，僅論以1罪。被告上開所犯數罪，犯意各別，行為
    互殊，應予分論併罰。爰審酌被告正值壯年，不思以己力獲
    取生活所需，竟恣意竊取他人財物，罔顧他人之所有權，於
    竊盜行為遭人識破後，又故意傷害他人身體，足認惡性匪淺
    ，且犯罪後否認犯行飾詞狡卸，暨其犯罪動機、犯罪所生危
    害、家庭狀況、智識能力等一切情狀，分別量處如主文所示
    之刑，及諭知易科罰金之折算標準，並定其應執行之刑。
據上論斷，應依刑事訴訟法第299條第1項前段、刑法320條第1項
、第277條第1項、第41條第1項前段、第51條第5款，刑法施行法
第1條之1第1項、第2項前段，判決如主文。
本案經檢察官乙○○到庭執行職務
中    華    民    國    98    年    3    月    18    日
                  刑事第三庭  審判長法  官  陳弘能
                                    法  官  劉正偉
                                    法  官  陳鈺雯
以上正本證明與原本無異。
如不服本判決應於收受送達後10日內向本院提出上訴書狀，並應
敘述具體理由；其未敘述上訴理由者，應於上訴期間屆滿後20日
內向本院補提理由書（均須按他造當事人之人數附繕本）。「切
勿逕送上級法院」。告訴人或被害人對於本判決如有不服，請書
具不服之理由狀，請求檢察官上訴者，其上訴期間之計算係以檢
察官收受判決正本之日期為準。
                                    書記官  沈茜庭
中    華    民    國    98    年    3     月    20    日
附錄論罪科刑法條全文：
中華民國刑法第320條
意圖為自己或第三人不法之所有，而竊取他人之動產者，為竊盜
罪，處5年以下有期徒刑、拘役或5百元以下罰金。
意圖為自己或第三人不法之利益，而竊佔他人之不動產者，依前
項之規定處斷。
前二項之未遂犯罰之。
中華民國刑法第277條
傷害人之身體或健康者，處3年以下有期徒刑、拘役或1千元以下
罰金。
犯前項之罪因而致人於死者，處無期徒刑或 7 年以上有期徒刑；
致重傷者，處3年以上10年以下有期徒刑。


司法院資訊處製作；財團法人民間司法改革基金會備份。
